臺灣高等法院民事判決　　　　　　　 100年度勞上易字第50號
上　訴　人　　趙巧玲
訴訟代理人　　鄭世脩律師
被 上訴 人　　瑞勝工業股份有限公司
兼法定代理人　陳財旺
共　　　同
訴訟代理人　　簡銘辰
上列當事人間請求損害賠償事件，上訴人對於中華民國100年1月
24日臺灣桃園地方法院99年勞訴字第72號第一審判決，提起上訴
，本院於100年5月10日言詞辯論終結，判決如下：
    主      文
上訴駁回。
第二審訴訟費用由上訴人負擔。
    事實及理由
一、上訴人起訴主張：被上訴人瑞勝工業股份有限公司（下稱瑞
    勝公司）僱用伊從事以砂輪機磨平輪圈上鋼絲之工作，依法
    瑞勝公司及公司之負責人即被上訴人陳財旺，就伊工作之場
    所應提供護目鏡等符合標準之必要安全衛生設備，並教導及
    監督伊如何使用護目鏡等安全衛生教育，以確保伊身體安全
    ，詎均疏於注意未予提供，致伊於民國 （下同）97年8月15
    日工作時，遭鋼絲刺傷左眼之嚴重傷害，爰依職業災害勞工
    保護法第7條、民法第184條第2項等侵權行為之規定 ，請求
    被上訴人應連帶給付新台幣（下同）608,000元。
二、被上訴人則以：瑞勝公司業已對員工實施相關安全訓練，並
    提供護目鏡、耳塞等相關保護工具予員工使用；上訴人左眼
    遭鋼絲刺傷，係其未遵規定配戴護目鏡所致，伊等並無過失
    可言等語，資為抗辯。
三、原審對於上訴人之請求，判決：(一)被上訴人瑞勝公司應給付
    上訴人23,000元。(二)上訴人其餘之訴駁回。(三)本判決第1 項
    得假執行。上訴人不服，就其敗訴部分，提起上訴，聲明：
    (一)原判決不利於上訴人部分廢棄。(二)上開廢棄部分，被上訴
    人瑞勝公司應再給付上訴人585,000元。 (三)上開廢棄部分，
    被上訴人陳財旺應給付上訴人608,000元整。 (四)前第2、3項
    聲明，被上訴人其中一人為給付，另一人免為給付義務。被
    上訴人則聲明：上訴駁回。（原審判決瑞勝公司敗訴部分即
    命瑞勝公司依勞動基準法第16條第1項、 第17條規定給付上
    訴人23,000元本息部分，未據瑞勝公司不服，業已確定）
四、上訴人主張陳財旺係瑞勝公司之負責人；瑞勝公司僱用其從
    事以砂輪機磨平輪圈上鋼絲之工作，嗣於97年8月15日工作
    時遭鋼絲刺傷左眼之事實，被上訴人對此不爭執（見原法院
    99年度桃勞簡調字第13號卷調字卷第77頁反面），復有長庚
    紀念醫院97年8月18日診斷證明書、天晟醫院98年10月9日診
    斷證明書可憑（見原法院99年度桃勞簡調字第13號卷第9-10
    頁），固堪信為真實。上訴人主張被上訴人疏未提供護目鏡
    等防護設備，未教導及監督其如何使用護目鏡等安全衛生教
    育，違反勞工安全衛生管理法第5條第1項第1款、第2項規定
    ，致其左眼遭鋼絲刺傷應予賠償云云，被上訴人則執前詞置
    辯。茲分述如下：
  (一)按勞工因職業災害所致之損害，雇主應負賠償責任。但雇主
    能證明無過失者，不在此限；違反保護他人之法律，致生損
    害於他人者，負賠償責任。但能證明其行為無過失者，不在
    此限，職業災害勞工保護法第7條、民法第184條第2項分別
    定有明文。又雇主對防止機械、器具、設備等引起之危害，
    應有符合標準之必要安全衛生設備；雇主對於勞工就業場所
    之通道、地板、階梯或通風、採光、照明、保溫、防濕、休
    息、避難、急救、醫療及其他為保護勞工健康及安全設備應
    妥為規劃，並採取必要之措施；雇主對勞工應施以從事工作
    及預防災變所必要之安全衛生教育、訓練；勞工安全衛生法
    第5條第1項第1款、第2項、第23條第1項亦定有明文。此為
    保護勞工之法律，雇主如有違反，致生損害於勞工者，固應
    負損害賠償責任。如未違反則無任何賠償責任可言。
  (二)上訴人原主張：被上訴人未提供護目鏡等保護措施，致伊受
    有本件職業災害云云。惟於本院審理中，對被上訴人有提供
    防護器具之事實，已不再爭執（見本院卷第31頁反面），則
    其此部分之主張，自無可採。
  (三)上訴人主張：被上訴人未施以安全衛生教育，教導及監督伊
    使用護目鏡等保護措施，致伊受有本件職業災害云云；被上
    訴人則予否認。查：
    1.證人即被上訴人公司輪圈組組長吳家祺證稱：「（問：上
      訴人在被上訴人公司擔任何種工作？）輪圈組作業員…（
      問：證人是否知道上訴人為何受傷？）因為上訴人沒有戴
      護目鏡…（問：被上訴人公司是否有提供護目鏡給員工使
      用？）有。（問：上訴人受傷當天公司是否有提供護目鏡
      給上訴人使用？）有，擺放在定點，有需要就自己去取用
      …（問：上訴人眼睛受傷時，輪圈組立即做何種處置？）
      那天是我送他去署立桃園醫院，然後轉診林口長庚醫院…
      在我擔任組長期間沒有發生過其他類似的案例，因為他們
      都有戴護目鏡…（問：證人是否記得戴護目鏡操作輪圈的
      教育訓練是施予多少小時的訓練或是口頭告知？）會把員
      工集合起來宣導，就是以口述的方式告知…（問：操作輪
      圈為何要戴護目鏡？）因為眼睛很可能會受傷，因為我們
      有個工具叫鋼絲輪，如果作業時眼睛太靠近鋼絲輪，鋼絲
      很可能會噴出來。（問：教育訓練告訴教導做鋼絲輪要戴
      護目鏡的過程是否會很複雜？是否需要訓練？）不會複雜
      ，不用訓練，就像戴眼鏡一樣告訴他拿起來戴就可以了。
      …」（見原審卷第94-95頁反面）。證人吳家祺證稱被上
      訴人公司為避免輪圈組作業員（含上訴人）作業時，因眼
      睛太靠近鋼絲輪，而遭噴出之鋼絲傷害眼睛，已購買護目
      鏡置放在工作場所之定點，供有需要之員工（包含上訴人
      ）隨時取用；並已集合員工口頭告知作業時眼睛太靠近鋼
      絲輪，鋼絲很可能會噴出來之危險，因配戴護目鏡如同一
      般人配戴眼鏡一樣，並不需要特別的訓練；其擔任輪圈組
      組長期間，因組內作業員都配戴護目鏡，故之前並沒有發
      生過其他類似的案例，上訴人工作時遭鋼絲刺傷左眼，純
      係因個人未依被上訴人公司規定，於作業時取用置放於工
      作場所之護目鏡並加以配戴所致；上訴人於受傷時，即由
      組長吳家祺立即將上訴人送往署立桃園醫院救治等語，顯
      見被上訴人公司已依勞工安全衛生法第5條第1項第1款、
      第2項、第23條第1項規定，對上訴人使用砂輪機可能引起
      之危害，購置護目鏡等防護器具，另以口頭方式告知鋼絲
      輪噴出之危險性等為衛生安全教育，並於上訴人左眼受傷
      後，立即為送醫就診之必要行為，被上訴人並無過失，堪
      信為真。
    2.此外，上訴人復未舉證證明被上訴人有何未施以衛生安全
      教育致其左眼受傷等情事，則其主張瑞勝公司、陳財旺未
      依法施以衛生安全教育，致其左眼遭鋼絲刺傷職業災害云
      云，即無足取。
五、綜上所述，上訴人主張被上訴人未教導其如何供使用護目鏡
    之衛生安全教育，致其左眼遭鋼絲刺傷職業災害云云，不足
    採信，則其依據職業災害勞工保護法第7條、民法第184條第
    2項等侵權行為損害賠償之規定，請求瑞勝公司應給付上訴
    人585,000元；陳財旺應給付上訴人608,000元；被上訴人其
    中一人為給付，另一人免為給付義務，於法無據，不應准許
    。原審為上訴人敗訴之判決，即無不合。上訴意旨指摘原判
    決不當，求予廢棄改判，為無理由，應予駁回。
六、本件事證已臻明確，兩造其餘攻擊、防禦方法及未經援用之
    證據，經本院審酌後認對判決結果不生影響，爰不一一論列
    ，附此敘明。
七、據上論結，本件上訴為無理由，依民事訴訟法第449條第1項
    、第78條，判決如主文。
中    華    民    國  100     年    5     月    24    日
                     勞工法庭
                       審判長法  官  林恩山
                             法  官  黃國忠
                             法  官  陳雅玲
正本係照原本作成。
不得上訴。
中    華    民    國   100    年    5     月    26    日
                             書記官  潘大鵬